【裁判字號】    94,訴,900
【裁判日期】    950905
【裁判案由】    偽造有價證券等
【裁判全文】
臺灣高雄地方法院刑事判決               94年度訴字第900號
公  訴  人  臺灣高雄地方法院檢察署檢察官
被      告  甲○○
選任辯護人  己○○律師
被      告  丙○○
選任辯護人  丁○○律師
上列被告因偽造有價證券等案件，經檢察官提起公訴（93年度偵
字第9622號），本院判決如下：
    主  文
甲○○連續意圖供行使之用，而偽造有價證券，累犯，處有期徒
刑肆年，附表所示之支票參拾陸張，泛亞銀行支票存款開戶申請
書暨往來約定書上偽造之庚○○署名參枚、印文貳枚、泛亞銀行
支票領取證上偽造之庚○○署名貳枚、印文貳枚，泛亞銀行空白
支票登記簿上偽造之庚○○署名貳枚，及扣案之偽造庚○○印章
壹顆、空白支票本壹本，均沒收。
丙○○共同連續行使偽造私文書，足以生損害於他人，處有期徒
刑陸月，如易科罰金以銀元參佰元即新臺幣玖佰元折算壹日。泛
亞銀行支票存款開戶申請書暨往來約定書上偽造之庚○○署名參
枚、印文貳枚、泛亞銀行支票領取證上偽造之庚○○署名貳枚、
印文貳枚，泛亞銀行空白支票登記簿上偽造之庚○○署名貳枚，
及扣案之偽造庚○○印章壹顆、空白支票本壹本，均沒收。
    事  實
一、甲○○曾因詐欺案件為臺灣高等法院高雄分院判處有期刑8
    月確定，甫於民國 (下同)91 年1 月25日縮刑期滿執行完畢
    ，猶不知悔改，其在高雄縣大社鄉○○路經營「台北城羊肉
    爐」，明知其員工庚○○未曾授權其開立支票存款帳戶，竟
    因自己債信不良，無法申請支票存款帳戶請領支票使用，為
    求自己生意週轉之方便，基於行使偽造私文書之犯意，未經
    庚○○之同意，於92年7 月18日之前某日，將庚○○之前留
    下之身分影本，委託當時任職於泛亞商業銀行高雄分行專員
    之友人丙○○（已離職）代為辦理庚○○支票存款帳戶，丙○○明知甲○○未獲庚○○之授權，竟與甲○○共同基於行
    使偽造私文書之犯意聯絡，答應替甲○○代辦庚○○之支票
    存款帳戶，旋丙○○即於不詳時日，利用不知情之刻印業者
    偽刻「庚○○」印章乙枚，並於92年7 月18日冒用「庚○○
    」之名義，在泛亞銀行支票存款開戶申請書暨往來約定書上
    ，偽簽「庚○○」署名3 枚、蓋用上開庚○○印文2 枚及填
    寫庚○○之相關資料，且為求順利開戶，乃在上開申請書上
    填載甲○○當時使用之0000000000號行動電話及0000000 號
    市內電話，俾應付泛亞銀行之徵信人員，而偽造上開泛亞銀
    行支票存款開戶申請書暨約定書，偽造完成之後，即持向泛
    亞銀行申請設立支票存款帳戶，致使泛亞銀行審核人員疏於
    注意，而於同年7 月24日准予開立支票存款第29371-5 號帳
    戶及同意庚○○領用支票，丙○○旋於當日11時34分許冒用
    庚○○名義在泛亞銀行支票領取證上偽簽「庚○○」署名1
    枚、蓋用「庚○○」印文1 枚，及在泛亞銀行空白支票登記
    簿上偽簽「庚○○」署名1 枚，持向泛亞銀行高雄分行業務
    員行使而領取編號PB0000000 至PB0000000 號之支票1 本共
    25張，並將支票及印章送至前揭「台北城羊肉爐」店內交給
    甲○○，足生損害於庚○○及泛亞銀行高雄分行對支票帳戶
    管理之正確性。嗣甲○○取得前揭編號PB0000000 至PB0000
    000 號之支票1 本後，即基於意圖供行使之用而偽造有價證
    券之概括犯意 (無證據證明丙○○與甲○○間有偽造有價證
    券之犯意聯絡)， 連續於附表編號1~23所示之發票日或發票
    日之前某日，在不詳地點，未經庚○○同意，而以庚○○之
    名義簽發附表編號1~23所示之支票，並將之交付不詳姓名者
    使用；嗣前揭支票使用完畢之後，甲○○承前行使偽造私文
    書、偽造有價證券之概括犯意，再委託丙○○持上開偽刻之
    「庚○○」印章，向泛亞銀行領用支票，丙○○仍前承行使
    偽造私文書之犯意，於92年9 月23日13時許，再冒用庚○○
    名義在泛亞銀行支票領取證上偽簽「庚○○」署名1 枚、蓋
    用「庚○○」印文1 枚，及在泛亞銀行空白支票登記簿上偽
    簽「庚○○」署名1 枚，並持向泛亞銀行高雄分行業務員行
    使而領取編號PB0000000 至PB0000000 號之支票1 本共25張
    ，並將領取之支票交付甲○○及返還偽造之「庚○○」印章
    ，足生損害於庚○○及泛亞銀行高雄分行對支票帳戶管理之
    正確性。甲○○取得前揭編號PB0000000 至PB0000000 號之
    支票1 本後，連續於附表編號24~36 所示之發票日或發票日
    之前某日，在不詳地點，未經庚○○同意，而以庚○○之名
    義簽發附表編號24~36 所示之支票，並將之交付不詳姓名者
    使用 (無證據證明丙○○與甲○○間有偽造有價證券之犯意
    聯絡)； 嗣因甲○○簽發予陳俊成之PB0000000 、PB000000
    0 、PB0000000 號3 張支票 (即附表編號24、25、26) 因存
    款不足遭退票，且警方適調查陳俊成人口失蹤案件，對甲○○使用之0000000000號行動電話實施通訊監察，通知甲○○
    、庚○○調查，經庚○○之指述，始查悉上情。
二、案經庚○○訴由高雄縣政府警察局仁武分局移送臺灣高雄地
    方法院檢察署檢察官偵查起訴。
    理  由
壹、證據能力部分：
一、按被告以外之人於審判外之言詞或書面陳述，除法律有規定
    者外，不得作為證據，刑事訴訟法第159 條第1 項固定有明
    文。惟按，被告以外之人於審判中有下列情形之一，其於檢
    察事務官、司法警察官或司法警察調查中所為之陳述，經證
    明具有可信之特別情況，且為證明犯罪事實之存否所必要者
    ，得為證據：死亡者。身心障礙致記憶喪失或無法陳述
    者。滯留國外或所在不明而無法傳喚或傳喚不到者。到
    庭後無正當理由拒絕陳述者，刑事訴訟法第159 條之3 亦載
    有明文。考其立法理由係以：檢察事務官依法有調查犯罪及
    蒐集證據與詢問告訴人、被告、證人或鑑定人之權限；司法
    警察官、司法警察依法亦具有調查犯罪嫌疑人犯罪情形及蒐
    集證據等職權，若其等所作之筆錄毫無例外的全無證據能力
    ，當非所宜。再者，如上開陳述，係在可信之特別情況下所
    為，且為證明犯罪事實所必要，而於審判程序中發生事實上
    無法直接審理之原因時，若仍不承認該陳述之證據適格，即
    有未洽，為補救實務上採納傳聞法則可能發生之蒐證困難問
    題，自以使上開陳述取得證據能力，始符實體真實發見之訴
    訟目的。查本件被害人庚○○分別於92年12月22日、93年3
    月15日接受警方調查，分別指訴：「這三張支票 (即附表編
    號24、25、26) 不是我開的，是不是甲○○開的，我不知道
    」、「是甲○○沒有經過我本人同意偷刻我的印章在支票上
    使用」、「因為我當時告甲○○偽造文書 (偽刻印章及開立
    支票)案 ，警方問完筆錄後，我就打電話給丙○○，問他：
    為何甲○○會未經我的同，申請支票使用，丙○○深怕如我
    告甲○○會牽連到他，所以才約我當天晚上十九時左右前往
    高雄市楠梓區火車站前肯德基店騎樓下補簽該張切結書」、
    「丙○○約我簽下該張切結書，是因為甲○○未經我同意，
    開立泛亞商業銀行支票給陳俊成 (已失蹤)使 用，我發現有
    異，問丙○○，而丙○○深怕案件會牽到他，事後才叫我去
    補寫切結書，以便警方在問時，可以圓謊，本案自始至終我
    都沒有同意丙○○及甲○○申請支票及開立支票」等語在卷
    ，惟其於本院準備程序、審理程序經多次傳喚不到，經飭警
    拘提亦拘提無著，此有本院94年3 月30日、94年6 月17日
    (3份)、94 年6 月25日、94年7 月20日 (2 份)、94 年11月
    9 日準備程序、審判程序傳票送達證書 (均寄存送達)9紙、
    高雄市政府警察局楠梓分局94年7 月27日高市警楠分三字第
    0940014635號函、拘提報告各1 份、高雄縣政府警察局仁武
    分局94年8 月14日高縣仁警刑字第0940012934號函1 紙、拘
    提報告各1 份、高雄市政府警察局楠梓分局94年12月23日高
    市警楠分三字第0940026543號函、拘提報告各1 份及高雄縣
    政府警察局仁武分局94年12月26日高縣仁警刑字第09400200
    94號函1 紙、拘提報告各1 份在卷可稽，且本院審酌被害人
    庚○○前揭警詢之內容，核與被告丙○○於93年3 月15日警
    詢之供述：「 (切結書)不 是我寫的，是甲○○請乙○○撰
    寫的，再叫庚○○簽名確認，以便往後警方調查時，好讓甲○○有個證物可以圓謊。」、「這件事情我是被甲○○他們
    所騙，甲○○跟我說他已經跟庚○○講好了，而且又有庚○○個人資料，所以我才幫他們申請支票使用，我現在很後悔
    被他們利用。」等語，大相相符，是被害人庚○○之上開陳
    述，客觀上有可信之特別情況，且為證明被告甲○○、丙○○是否冒用其名義申設本件支票存款帳戶、請領支票使用及
    被告甲○○是否偽造支票之犯罪事實所必要，依上開說明，
    其於警詢中之陳述，自具有證據能力，合先敘明。
二、又按，刑事訴訟法第159 條之4 規定，除前3 條之情形外，
    下列文書亦得為證據：(一)除顯有不可信之情況外，公務員職
    務上製作之紀錄文書、證明文書。(二)除顯有不可信之情況外
    ，從事業務之人於業務上或通常業務過程所須製作之紀錄文
    書、證明文書。(三)除前2 款之情形外，其他於可信之特別情
    況下所製作之文書。此係因公務員職務上製作之紀錄文書或
    證明文書，係公務員依職權所為，與其責任、信譽攸關，若
    有錯誤、虛偽，公務員可能因此擔負刑事及行政責任，且該
    等文書經常處於可能受公開檢查之狀態，其正確性及真實之
    保障極高；另從事業務之人在業務上或通常業務過程製作之
    上開文書，因係於通常業務上不間斷而規律之記載，一般均
    有會計等人員校對，記錄時亦無預見日後將作為證據之偽造
    動機，其虛偽之可能性較小，且如讓製作者以口頭方式在法
    庭上再重述過去之事實或數據，實際上有其困難，二者具有
    一定程度之不可代替性，是除非有顯不可信之情況外，上開
    公務文書或業務文書應均具有證據能力；又與上開公務文書
    或業務文書同具有可信性之官方公報、統計表、體育紀錄、
    學術論文及家譜等文書，除非均有顯不可信之情況外，基於
    同一理由，亦應具有證據能力。查本件卷附之臺灣高雄地方
    檢察署93年1 月13日雄檢楠雲監字第05號通訊監察書、通訊
    監察譯文1 份，均係公務員職務上製作之文書，另卷內之泛
    亞銀行高雄分行第29371-5 號帳戶之支票存款開戶申請書暨
    往來約定書、客戶主檔查詢單1 份、寶華商業銀行高雄分行
    95年6 月15日寶華高發字第269 號函及所附交易明細查詢報
    表1 紙、泛亞銀行支票領取證影本2 紙、泛亞銀行空白支票
    登記簿影本2 紙、財團法人金融聯合徵信中心95年6 月13
    日（95）金徵（業）字第15627 號函及所附查詢紀錄資訊1
    紙，均係從事業務之人於業務上或通常業務過程所須製作之
    文書，經查亦無顯不可信之情況，上開文書自均具有證據能
    力，合先敘明。
貳、實體部分：
一、訊據被告甲○○固坦承其有委請被告丙○○在泛亞商業銀行
    高雄分行以庚○○名義開立帳號29371-5 號支票存款帳戶及
    領用支票使用之事實，惟矢口否認上開犯行，辯稱：「庚○○本來在伊公司上班，因為庚○○偷拿伊的皮包，皮包裡面
    有1 張支票沒有簽發日期，另外有1 萬多元之現金，庚○○
    要求伊不要報警，庚○○說如果可以的話，他同意讓我用他
    的名義去領取支票來用。他的身分證本來就在泛亞銀行，是
    泛亞銀行業務員丙○○刻庚○○的印章去辦理支票存款帳戶
    ，後來，丙○○請領支票出來之後，就放在伊處讓伊使用，
    伊有經過庚○○同意才使用支票，並無行使偽造私文書、偽
    造有價證券犯行等語。質之被告丙○○亦坦承有受被告甲○○之委託在泛亞商業銀行高雄分行以庚○○名義開立帳號29
    371-5 號支票存款帳戶、領用支票後，將支票交付被告王樹
    甲○○設立支票存款帳戶，伊才基於服務客戶的立場替庚○○申請上開支票存款帳戶，庚○○在申請書泛亞商業銀行支
    票存款開戶申請書暨往來約定書上簽名後，伊才去刻庚○○
    水使用之事實，惟矢口否認上開犯行，辯稱：庚○○有同意
    的印章向銀行申請，並領用支票後，將支票拿到甲○○店內
    ，伊以為是庚○○拿去使用，並無行使偽造私文書犯行等語
    。
二、經查：上開事實業據被害人庚○○於92年12月22日、93年3
    月15日警詢時分別指訴：「這三張支票 (即附表編號24、25
    、26) 不是我開的，是不是甲○○開的，我不知道」、「是
    甲○○沒有經過我本人同意偷刻我的印章在支票上使用」、
    「因為我當時告甲○○偽造文書 (偽刻印章及開立支票)案
    ，警方問完筆錄後，我就打電話給丙○○，問他：為何甲○○會未經我的同，申請支票使用，丙○○深怕如我告甲○○
    會牽連到他，所以才約我當天晚上十九時左右前往高雄市楠
    梓區火車站前肯德基店騎樓下補簽該張切結書」、「丙○○
    約我簽下該張切結書，是因為甲○○未經我同意，開立泛亞
    商業銀行支票給陳俊成 (已失蹤)使 用，我發現有異，問丙○○，而丙○○深怕案件會牽到他，事後才叫我去補寫切結
    書，以便警方在問時，可以圓謊，本案自始至終我都沒有同
    意丙○○及甲○○申請支票及開立支票」等語在卷，本院復
    審酌：
(一)證人即92年7 月間在泛亞銀行擔任支票存款帳戶經辦人員戊○○於本院94年6 月10日審理時證稱，客戶若要申請開立支
    票帳戶，需要本人親自辦理，銀行會核對身分證、證件正本
    ，如果承辦的行員經本身見過客戶後，經過主管同意可以在
    外面與客戶面對面，蓋章、用印，不需要客戶本人來銀行辦
    理，但本人必需要在支票存款開戶申請書暨往來約定書上親
    自簽名，本件庚○○申請支票存款帳戶是伊經手，當時庚○○沒有來銀行辦理，是丙○○說他有一個鄰居要開立支票存
    款帳戶，主管同意讓他去做見簽，就是由他親自拿資料給客
    戶，親自簽名、蓋章，再將資料拿回來，之後，由我們查詢
    客戶之聯合信用徵信中心之資料是否正常，如果正常，我們
    就照程序開戶。伊有打申請書上面之手機號碼0000000000號
    徵信，第一通就打通了，伊問他是否就是庚○○本人，他說
    是，伊記得剛剛打電話過去時，他說他正在工作，叫伊等一
    下，他說他要去拿身分證，後來伊就與庚○○核對一些身分
    證資料，問一些身分證字號，住址，他回答之內容，與伊手
    上資料相符，回答電話的人是男性，年紀大約中年人。伊有
    請他本人來請領空白支票，他說他沒有空來領，請丙○○代
    為請領，他的印章都交給丙○○，後來是丙○○來領取空白
    支票，伊從頭到尾都沒有與庚○○見過面。本案庚○○開戶
    時，並沒有看過庚○○本人之身分證正本，因為是整份資料
    拿回來銀行的，是丙○○自己帶回來，他是整份開戶資料，
    及庚○○之身分證影本一起帶回來給蘇小姐辦好查詢，再拿
    給我開戶等語 (見94年6 月10日審判筆錄)。 於本院95年7
    月20日審理時復證稱，伊有打電話徵詢庚○○時，一開始問
    他是不是庚○○先生，他說是，伊就問他身份證字號，他說
    他記不起來，要去拿身份證核對，銀行在申請人寫申請書表
    示要開戶的時候，會查詢申請人的 (信用)資 料等語 (見95
    年7 月20日審判筆錄)。 是以，依泛亞銀行申設支票存款帳
    戶之一般流程，申請人必須親自在支票存款開戶申請書暨往
    來約定書上親自簽名、蓋章，必須提供身分證及其他證件正
    本供承辦人查核後影印附卷，銀行承辦人員則依申請書上所
    記載之電話確認是否本人申請，並向財團法人聯合徵信中心
    查詢申請人之信用狀況是否良好等情，堪予認定。
(二)被告兼證人丙○○於本院94年6 月10日審理時供稱，本件支
    票存款帳戶是甲○○委託伊去辦理的，因為早期庚○○幫甲○○作保，所以庚○○的身分證、薪資單早就交給伊了，當
    時還沒有對保，所以庚○○還沒有交付印章，後來因為借款
    人本身資料信用不好，伊將資料拿去還給他們，當時甲○○
    、庚○○他們說要申請支票存款帳戶使用，伊就拿銀行的申
    請書給庚○○填寫，因為庚○○比較不會寫字，所以我先寫
    一份銀行申請書之資料給他看。 (警卷所附之庚○○支票存
    款開戶申請書暨往來約定書)上 面申請人、立約定人、身分
    證字號，行動電話，市內電話都是伊填寫第二欄本行查註事
    項上面之庚○○簽名也是伊簽的，因為庚○○不會簽，伊簽
    給他看，他就照簽，按照銀行規定有授權他人簽名、蓋章就
    可以代簽，當時他們有提供給我看一份同意書，但本件銀行
    卷宗內沒有附入授權書等語。被告兼證人甲○○於本院94年
    6 月10日審理時供稱：伊不知道庚○○的印章是誰交給丙○○，也不記得開戶之庚○○身分證是誰交給丙○○的，因為
    庚○○曾經偷拿伊的皮包，拿走錢及支票一張，後來伊發覺
    後，追問庚○○，他說錢拿去買藥 (毒品)， 伊願意開支票
    存款戶，讓我使用支票，當時丙○○也有在場。庚○○偷拿
    伊的皮包那天，我本來要去報警，皮包裡面有好幾萬元還有
    支票，庚○○下跪求我不要去報警，他說要請領支票給我使
    用，他當天有寫一張同意書，同意讓我使用支票，但現在同
    意書已經不見了，後來庚○○拜託丙○○去處理開戶事情等
    語 (均見本院94年6 月10日審判筆錄)。 復於93年1 月19
    日警詢時供稱：「他 (指庚○○)有 寫一張讓渡書給我，讓
    我去向銀行申請支票。」、「我與庚○○沒有糾紛，只有庚○○欠我1 萬元，我們之間沒有仇怨。」等語，於93年3 月
    3 日警詢時供稱：「我今天提出庚○○之私章乙枚、切結書
    乙份及泛亞商業銀行支票本【帳號29371-5 ，票號0000000
    至0000000 號】乙本送交警方作佐證」、「 (庚○○之私章
    )是 庚○○在92年7 月份拿該枚私章給我，不是我去刻的」
    等語，及於檢察官93年8 月19日偵查中供稱：「他自己要申
    請信用卡，沒有通過，有一次我皮包掉在地上，內有現金一
    萬多及一張五十萬元之支票，他偷走，我報警處理，他跪地
    求饒，他才同意我用他名義去申請支票使用，我委託丙○○
    去申請的」、「 (印章是)丙 ○○刻的，庚○○還當場簽發
    一萬元之本票還給我現款部分，他為補償我，所以才同意我
    用他名義去申請支票的」等語 (見93年8 月19日偵訊筆錄)
    ，於93年11月19日偵查中供稱：「他 (庚○○)因 偷我皮包
    ，我報警處理，但現款及空白支票都不見了，他要拜託丙○○去申請支票使用，他有出具切結書給我，丙○○是泛亞銀
    行人員，之前我就與他有業務往，庚○○簽切結書 (時)，
    丙○○有在場，丙○○才拿回來幫我們辦理的，印章是經庚○○同意，由丙○○去刻的」等語 (見93年11月19日偵訊筆
    錄)； 其2 人既均供稱辦理上開支票存款帳戶時，庚○○當
    時在場，何以其2 人對於究竟是何人委託丙○○申辦上開支
    票存款帳戶 (甲○○稱係庚○○委託丙○○，丙○○稱是受
    甲○○委託)？ 庚○○如何交付印章、身分證等基本之事實
    ，竟陳述不一？甚至，被告甲○○對於何人刻庚○○之印章
    之陳述，亦前後不一致，是其二人供述之可信度，實堪存疑
    。雖被告甲○○、丙○○均一致陳稱庚○○當時有簽同意書
     (或稱授權書，甲○○或稱讓渡書、切結書)等 語，惟上開
    同意書 (或授權書、讓渡書、切結書)攸 關蔡聰人是否確有
    同意他人以其名義申設支票存款帳戶並請領支票使用之事實
    ，被告丙○○係從事銀行貸款、申辦帳戶之人，對其重要性
    自不可能不知悉，怎可能疏忽而忘記附入卷宗？況且，被告
    丙○○知悉將庚○○之身分證影本影印1 份附卷，又怎可能
    不一併將上開同意書 (或授權書、讓渡書、切結書)一 併影
    印附卷？又被告甲○○既悉要求庚○○簽寫同意書 (或授權
    書、讓渡書、切結書)， 以免日後爭議，怎可能不知將其影
    印留存以供日後查考？又被告丙○○於本院94年6 月10日審
    理時陳稱庚○○不會簽，先寫一份銀行支票存款開戶申請書
    暨往來約定書之資料給他看，伊簽給他看，他就照簽等語，
    惟庚○○曾於92年12月22日、93年3 月15日接受警方調查，
    其於警詢筆錄之簽名，筆勢流利，完全看不出有何「不會簽
    」之情事，此有警詢筆錄1 份在卷可按，是被告丙○○之供
    述顯與常理有違。再者，被告甲○○、丙○○於本院94年6
    月10日審理時均自承庚○○當時在被告甲○○經營之羊肉爐
    店內工作，被告甲○○於本院95年7 月20日審理時更供稱伊
    發現庚○○偷皮包後並沒有無辭掉庚○○，留他在店內工作
    抵債，等到支票申請後庚○○就不見了等語，則庚○○既在
    支票存款帳戶申請成功之前均在被告甲○○店內工作，苟庚○○確有同意申設支票存款帳戶供被告甲○○使用，被告甲○○、丙○○何以不直接找蔡聰人在約定書上簽名？反而另
    要求庚○○書立同意書 (或授權書、讓渡書、切結書)？ 此
    外，被告甲○○於93年3 月3 日16時56分許，以其使用之00
    00000000號行動電話撥打被告丙○○使用之0000000000 號
    行動電話聯絡，被告甲○○於電話中詢問丙○○：「啊．．
    主要的是他銀行有沒有簽名啊？」、「你有換過嗎？」等語
     (見監聽譯文)， 苟被害人庚○○確有事先同意申設支票帳
    戶供被告甲○○使用，被告甲○○怎可能連庚○○究竟有無
    簽名乙事，還要向被告丙○○詢問？甚至詢問被告丙○○「
    有無換過」？退一步言之，苟庚○○先在支票存款開戶申請
    書暨往來約定書上之申請人、立約定人處簽名，俾被告丙○○事後填載相關資料後送件申請，被告丙○○所向泛亞銀行
    提出申請之支票存款開戶申請書暨往來約定書，必係經庚○○簽名之原件，惟被告丙○○竟於本院94年6 月10日審理時
    供稱，因為伊當天晚上喝酒，所以隔天迷迷糊糊拿錯份資料
    ，當時他們急著申請支票，伊很匆忙拿資料出來加註意見，
    就拿出去辦理，後來伊才知道送錯份了，伊送件當時並沒有
    發覺申請書上面加註意見旁之簽名字跡是自己的筆跡等語 (
    見同日審判筆錄)， 並於同日當庭提出1 份庚○○經庚○○
    簽名之原件 (含印鑑卡1 份)， 以資佐證，惟本院細觀上開
    其提出之泛亞銀行支票存款開戶申請書暨往來約定書，其上
    僅在「立約定書人」、「負責人親自簽名」處有庚○○之親
    筆簽名，惟「戶名 (申請人)」 欄則漏未簽名？苟被告丙○○確於庚○○申請設立支票存款帳戶之前，即請庚○○在「
    應該簽名處」事先簽名，依其從事申辦帳戶業務之經驗，怎
    可能漏掉在「戶名 (申請人)」 欄簽名？再者，證人乙○○
    於本院94年6 月10日審理時證稱：「我當場看到有二份資料
    ，一份是開戶申請書，一份是切結書。」、「12月22日當天
    我親眼目睹丙○○有要庚○○簽開戶申請書、及切結書。」
    等語，及於本院95年7 月20日審理時證稱，被告丙○○94
    年6 月10日提出之泛亞銀行支票存款開戶申請書暨往來約定
    書及切結書都是庚○○在當天 (93年12月22日)簽 的等語 (
    見當日審判筆錄)， 足見被告丙○○於94年6 月10日當庭提
    出之泛亞銀行支票存款開戶申請書暨往來約定書，係93年12
    月22日始簽立，自不能據此而為有利於被告甲○○、丙○○
    之認定。至於被告丙○○之辯護人丁○○律師於本院95年8
    月22日審理時改稱其於94年6 月10日提出之泛亞銀行支票存
    款開戶申請書暨往來約定書是事後簽的，被告丙○○將事前
    簽的申請書「撕掉」，事後發覺送錯才叫庚○○補簽名及補
    簽切結書等語，核與其先前之陳述不同，亦與常情有悖，實
    難採信。是綜合上述，顯見被害人庚○○根本未書立所謂之
    同意書 (或授權書、讓渡書、切結書)， 亦未事先在空白之
    泛亞銀行支票存款開戶申請書暨往來約定書上簽名，洵堪認
    定。
(三)被告甲○○於93年1 月19日警詢時供稱：「我與庚○○沒有
    糾紛，只有庚○○欠我1 萬元，我們之間沒有仇怨。」乙語
    ；於檢察官93年8 月19日偵查中供稱：「有一次我皮包掉在
    地上，內有現金一萬多及一張五十萬元之支票，他偷走，我
    報警處理，他跪地求饒，他才同意我用他名義去申請支票使
    用，我委託丙○○去申請的」等語 (見93年8 月19日偵訊筆
    錄)； 於本院94年6 月10日審理時則供稱：因為庚○○曾經
    偷拿伊的皮包，拿走錢及支票一張．．．皮包裡面有好幾萬
    元還有支票，庚○○下跪求我不要去報警，他說要請領支票
    給我使用等語 (見本院94年6 月10日審判筆錄)。 於本院95
    年7 月20日審理時則供稱：「那時在我店裡面，我說要報警
    ，他就跪下來求我，並把皮包還我，那時皮包裡面的現金有
    三萬多元及支票五十萬元都已經不見了，也是因為這樣他才
    同意讓我用他的支票作為補償。所以我後來就沒有打電話報
    警」、「 (我發現庚○○偷皮包後)那 時沒有辭掉他，留他
    工作抵。他有開本票給我。等到支票申請後他就不見了。他
    事後還有寄放一張本票交給店內小姐轉交給我。那張本票現
    在放在我家裡。」等語，並於95年8 月22日審理時當庭提出
    庚○○簽發之本票1 紙為證。惟查，被告甲○○於93年1 月
    19日警詢時，並未提出庚○○偷伊皮包之事 (僅稱庚○○欠
    伊1 萬元)， 直到檢察官93年8 月19日偵查中始為如此供述
    ，衡以被告甲○○接受警方詢問之時，距離其以庚○○名義
    申設支票存款帳戶之時間 (92年7 月18日)約6個月，苟被害
    人庚○○確因偷取被告甲○○之皮包而答應申辦支票存款帳
    戶供其使用，何以被告甲○○於警詢時並未提出上開說詞？
    反而於距離其以庚○○名義申設支票存款帳戶約1 年1 個月
    之後，始於偵查中供述上情？又被告甲○○對於遭庚○○竊
    取皮包之損失財物，先後供述為「現金一萬多及一張五十萬
    元之支票」、「好幾萬元還有支票」、「現金三萬多元及支
    票五十萬元」等語，苟其真遭庚○○竊取皮包，何以對於損
    損失之財物先後供述不一？再者，被告甲○○對於其遭庚○○竊取皮包之後，究竟有無報警？有無製作筆錄？分別於93
    年8 月19日、93年11月19日偵查中供稱：「我報警處理」，
    於本院94年6 月10日、95年7 月20日、95年8 月22日審理時
    供稱：「庚○○偷拿我的皮包那天，我本來要去報警，．．
    ．庚○○下跪求我不要去報警」、「有報警，但沒有製作筆
    錄」、「我確實沒有報案，我只是在電話中嚇一嚇庚○○。
    」等語，其供述除前後不一之外，其供述之情節亦相差甚遠
     (先稱庚○○下跪求伊不要報警，又改稱伊只是在電話中嚇
    一嚇庚○○)， 苟被害人庚○○確有竊取被告甲○○之皮包
    ，何以被告甲○○竟對於其求償之經過情節，先後為大相逕
    庭之陳述？退一步言之，縱認被害人庚○○確有竊取被告甲○○之皮包，該皮包內有現金 (數額1 萬元或3 萬元或好幾
    萬元)及 面額50萬元之支票1 張，惟被告甲○○於本院95年
    7 月20日審理時坦承庚○○取走之50萬元支票是伊向朋友借
    的，後來該張支票並沒有兌現，是被告甲○○或其朋友並未
    損失50萬元，另被告甲○○於本院95年8 月22日審理時亦當
    庭提出庚○○簽發之本票1 張佐證，以資證明庚○○確有竊
    取其皮包之事實，惟觀上開本票記載之發票日為92年6 月27
    日(本 案申請支票存款帳戶之前)， 面額為1 萬元，則庚○○既已於竊取被告甲○○之皮包後，簽發本票擔保日後清償
    欠款，而被告甲○○亦並未損失該張支票之50萬元款項，衡
    情，庚○○既已彌補被告甲○○之實質損害，庚○○怎可能
    額外再答應申設支票存款帳戶供被告甲○○使用，而負擔被
    告甲○○可能任意簽發大額支票退票之後，遭持票人追索之
    風險? 是以，被告甲○○辯稱因被害人庚○○因偷取其皮包
    而答應申辦支票存款帳戶供其使用乙節，實難採信。至於，
    被告甲○○於93年3 月3 日16時56分許，以其使用之000000
    00 00 號行動電話撥打被告丙○○使用之0000000000號行動
    電話聯絡，被告甲○○雖於電話中告知丙○○：「我堅持要
    告庚○○了，我要找律師，他當時偷拿我的錢，我也要告他
    ，要不然像他這樣咬下去，也會到我啦」、「他偷拿錢還有
    本票，我也要告他啦」等語，充其量僅能證明庚○○可能竊
    取被告甲○○財物，但不能據此而認被害人庚○○因偷取被
    告甲○○之皮包而答應申辦支票存款帳戶供其使用之事實，
    附此敘明。
(四)被害人庚○○於92年12月22日接受警方調查時供稱，其並未
    授權被告甲○○以其名義向泛亞商業銀行高雄分行申請支票
    存款帳戶並請領支票使用之後，當日晚間7 時許，乙○○、
    丙○○、庚○○3 人即在高雄市楠梓區○○○○道路旁一家
    肯德基店騎樓下簽立切結書表示泛亞銀行高雄分行甲存帳戶
    係庚○○本人親簽無誤，此有切結書1 紙在卷可按，而當日
    庚○○亦另外在一份空白之泛亞銀行高雄分行支票開戶申請
    書暨往來約定書上之「立約定書人」、「負責人親自簽名」
    處簽名，業如前述，且依證人乙○○於本院95年7 月20日審
    理時證述：「當初庚○○沒有親自簽名，要補這個流程。然
    後要補簽名庚○○跟丙○○要錢，當時是在簽約的時候丙○○有把錢拿給庚○○，我有看到他們在數鈔票，金額多少我
    忘記了。應該是一萬元吧。」等語 (見當日審判筆錄)， 衡
    諸常情，苟被告甲○○或丙○○事先有經過庚○○之同意申
    設支票存款帳戶供甲○○使用，何以竟需要再補簽1 份切結
    書、空白之泛亞銀行高雄分行支票開戶申請書暨往來約定書
    ？而且，被告丙○○竟願意為此而付予庚○○一萬元？足見
    被害人庚○○根本未同意申設支票存款帳戶供甲○○使用，
    否則，被告丙○○僅是本件申設帳戶之承辦人，其既未抽取
    酬庸 (見本院94年6 月10日審判筆錄)， 伊怎可能甘願付出
    此筆補簽之費用？
(五)依卷附檢察官向泛亞商業銀行高雄分行函調之 (庚○○)泛
    亞銀行支票存款開戶申請書暨往來約定書所示，其上記載之
    聯絡電話為0000000000號、0000000 號電話均為被告甲○○
    使用之電話，此為被告甲○○所不爭；而依證人戊○○於本
    院94年6 月10日審理時證稱，伊有打申請書上面之手機號碼
    0000000000號徵信，第一通就打通了，伊問他是否就是庚○○本人，他說是，伊記得剛剛打電話過去時，他說他正在工
    作，叫伊等一下，他說他要去拿身分證，後來伊就與庚○○
    核對一些身分證資料，問一些身分證字號，住址，他回答之
    內容，與伊手上資料相符，回答電話的人是男性，年紀大約
    中年人。伊從頭到尾都沒有與庚○○見過面。 (見94年6 月
    10日審判筆錄)。 於本院95年7 月20日審理時復證稱，伊有
    打電話徵詢庚○○時，一開始問他是不是庚○○先生，他說
    是，伊就問他身份證字號，他說他記不起來，要去拿身份證
    核對等語 (見95年7 月20日審判筆錄)。 本院審酌行動電話
    係便利持用者與人聯絡之通信工具，通常係使用者隨身攜帶
    ，被告甲○○既坦承上開行動電話係其使用，是證人洪慧真
    第一次撥通上開行動電話之時，收話者當然即為被告甲○○
    ，而非庚○○本人 (庚○○不可能事先知悉銀行何時會打電
    話查詢，是其不可能事先攜帶被告甲○○之行動電話，隨時
    等待銀行查詢)， 惟被告甲○○竟向戊○○宣稱其即庚○○
    本人，並且藉口正在工作，記不起來身份證字號，請戊○○
    等一下，並表示要去拿身分證等情，足見被告甲○○係有計
    劃地冒用庚○○之名義向泛亞銀行申請支票存款帳戶使用，
    否則，苟其經過庚○○之同意而以其名義向泛亞銀行申請支
    票存款帳戶使用，自可於開戶申請書暨往來約定書上記載庚○○之聯絡電話，以供銀行徵信查詢，何需於開戶申請書暨
    往來約定書上記載自己使用之電話，並且向戊○○宣稱其即
    庚○○本人？再者被告丙○○於本院94年6 月10日審理時證
    稱：被告甲○○曾經要辦貸款幾十萬元，但因信用不好而不
    能辦理等語，是被告甲○○若以自己名義辦理支票存款帳戶
    ，亦可能因信用不好而無法辦成，是被告甲○○確有以他人
    名義辦理支票存款帳戶，並領取支票使用之動機，併予敘明
    。
(六)被告丙○○於93年3 月15日 (第2 次)警 詢時供稱：「第一
    次筆錄中我說本泛亞銀行支票簿是庚○○本人親自申請，其
    實是甲○○叫我去申請的」、「 (泛亞銀行支票存款申請書
    暨往來約定申請書戶名、立約定書人及負責人之『庚○○』
    簽名)是 我簽的，印章是我蓋的。」、「 (庚○○之泛亞銀
    行支票簿)是 甲○○我向銀行申請，我當初不要辦理這件事
    ，但甲○○跟我說他已經跟庚○○講好了，所以我才去銀行
    申請。」、「當初支票申請領回 (92.07.24) 後，我就將支
    票及印章在大社鄉○○路台北城羊肉爐店內交給甲○○，爾
    後的事情我就不知道。」、「當初要向銀行申請支票簿，都
    是甲○○將全部資料交給我，我才能向銀行申請」、「 (切
    結書)不 是我寫的，是甲○○請乙○○撰寫的，再叫庚○○
    簽名確認，以便往後警方調查時，好讓甲○○有個證物可以
    圓謊。」、「這件事情我是被甲○○他們所騙，甲○○跟我
    說他已經跟庚○○講好了，而且又有庚○○個人資料，所以
    我才幫他們申請支票使用，我現在很後悔被他們利用。」等
    語 (見93年3 月15日警詢筆錄)。 本院查，被告甲○○於93
    年1 月19日接受警方調查本件偽造文書案件之後，於93年3
    月2 日晚間22時54分許起即開始以電話聯繫案外人乙○○，
    委託乙○○聯絡丙○○、庚○○商討如何處理，嗣乙○○、
    丙○○、庚○○3 人於93年3 月6 日11時50分許，在高雄市
    楠梓區○○○○道路旁一家肯德基店內商討如何回答警方詢
    問，此有甲○○使用之0000000000號行動電話及乙○○使用
    之000000000 號行動電話通訊監察譯文1 份在卷可按，是以
    ，被告丙○○既與被告甲○○、案外人乙○○及被害人庚○○事先勾串如何應付警方之詢問，衡諸常情，其自應為有利
    彼此之供述，惟其於93年3 月15日警詢時仍願向警方坦承其
    遭被告甲○○利用之情節，而無懼於遭被告甲○○反咬一口
    之風險，堪認其於當日警詢時之說詞，較與事實相符，足為
    採信。本院復審酌：(一)被告丙○○於本院94年6 月10日審理
    時證稱：被告甲○○曾經要辦貸款幾十萬元，但因信用不好
    而不能辦理等語，是依被告丙○○之專業經驗，其當亦知悉
    被告甲○○若以自己名義辦理支票存款帳戶，亦可能因信用
    不好而無法辦成，是被告甲○○告知要以其員工庚○○名義
    申辦支票存款帳戶時，被告丙○○自應小心求證，而非相信
    被告甲○○之片面說詞，惟被告丙○○竟完全不加求證，即
    依被告甲○○之要求而以庚○○名義申辦支票存款帳戶，並
    以其名義領取支票使用，甚至，領取支票之後未親自交予庚○○，此等過程顯然異於常規。(二)被告丙○○於本院94年6
    月10日審理時坦承其認識被告甲○○一年多，曾因辦理甲○○貸款案時，知悉庚○○是甲○○之員工，庚○○亦曾答應
    替甲○○擔任貸款案之保證人。後來，被告甲○○將資料交
    給伊，伊在前揭泛亞銀行支票存款開戶申請書暨往來約定書
    所記載之「立約定書人 (庚○○)」 、「戶名 (申請人)(
    庚○○)」 、「負責人 (庚○○)」 及聯絡電話等相關資料
    均係伊所填寫，並依申請書暨往來約定書上面所留之行動電
    話，打電話去徵信等語 (見當日審判筆錄)。 則被告丙○○
    既已認識甲○○一年多，其自不可能不知悉申請書暨往來約
    定書上面所留之行動電話係被告甲○○使用者，亦不可能不
    能分辨甲○○與庚○○之聲音，乃被告竟仍依照甲○○所給
    之資料填載上開申請書暨往來約定書，並且於事後打被告甲○○使用之電話向庚○○徵信，若稱其並不知悉接電話者實
    係被告甲○○本人，孰能信之？(三)證人即92年6 、7 月間泛
    亞銀行高雄分行存款部門主管孫志宏於本院95年8 月8 日審
    理時證稱：銀行對於貸款案件之徵信過程，原則上在收到客
    戶申請書後才開始作徵信工作，也會徵信貸款的保證人的信
    用狀況，如果客戶貸款沒有成功，隔段時間借款人及保證人
    另外申請貸款，因為這是當作新的貸款案件，等於重新來，
    不會引用之前查詢狀況，公司還會再查詢借款人及保證人信
    用狀況等語 (見當日審判筆錄)。 證人戊○○於本院94年6
    月10日審理時亦證稱：「 (本件)是 丙○○說他有一個鄰居
    要開立甲存帳戶，然後他就問主管，主管同意讓他去做見簽
    ，就是他親自拿資料給客戶，親自簽名、蓋章。再讓他拿資
    料回來。」、「 (拿回來之後)我 們要查詢客戶之聯合信用
    徵信中心之資料是否正常，如果正常，我們就照程序開戶。
    」等語 (見當日審判筆錄)。 惟經本院向財團法人聯合徵信
    中心函查自92年1 月1 日起至92年7 月31日止之庚○○查詢
    紀錄，泛亞銀行高雄分行 (改為寶華商業銀行高雄分行)僅
    於92年6 月6 日查詢庚○○之個人債信紀錄 (含票據退票、
    拒絕往來資訊、信用卡帳款資訊)等 ，於92年6 月6 日起迄
    本件申請設立支票存款帳戶即92 年7月18日止，或92年7 月
    18日起迄核准開立支票存款帳戶即92年7 月24日止，均未見
    泛亞銀行高雄分行查詢庚○○之個人債信紀綠，此有財團法
    人聯合徵信中心95年6 月13日 (95) 金徵 (業)字 第15627
    號函及所附查詢紀錄1 紙在卷可按，顯見本件申請支票存款
    帳戶之徵信情形，顯有異於銀行慣例。(四)被害人庚○○於92
    年12月22日接受警方調查時供稱，其並未授權被告甲○○以
    其名義向泛亞商業銀行高雄分行申請支票存款帳戶並請領支
    票使用之後，當日晚間7 時許，乙○○、丙○○、庚○○3
    人即在高雄市楠梓區○○○○道路旁一家肯德基店騎樓下簽
    立切結書，簽立切結書時，被告丙○○當場給付約1 萬元予
    庚○○，業如前述，衡諸常情，苟被告甲○○或丙○○事先
    有經過庚○○之同意申設支票存款帳戶供甲○○使用，則被
    告丙○○僅是本件申設帳戶之承辦人，其既未抽取酬庸 (見
    本院94年6 月10日審判筆錄)， 伊怎可能甘願付出此筆補簽
    之費用？(五)被告甲○○於93年3 月3 日16時56分許，以其使
    用之0000000000號行動電話撥打被告丙○○使用之00000000
    00號行動電話聯絡，被告甲○○於電話中告知丙○○：「我
    不能說出印章是你刻的啊，我也不能說票是你申請的」等語
     (見通訊監察譯文)， 更足見被告丙○○與被告甲○○間確
    有犯意之聯絡及行為之分擔，否則，被告甲○○既已自顧不
    暇，何需特別表示維護被告丙○○之意思？苟被告丙○○主
    觀上確實相任甲○○有經過庚○○之同意，以其名義申設支
    票存款帳戶並請領支票使用，被告甲○○又何需替丙○○掩
    飾何人刻庚○○印章乙事？綜合上情，足認被告丙○○確實
    知悉被告甲○○實際上並未徵得庚○○之同意，並配合甲○○之要求，以庚○○名義向泛亞銀行申請支票存款帳戶使用
    ，及以庚○○名義請領支票供甲○○使用，洵堪認定。至於
    ，辯護人稱被告丙○○於93年3 月3 日16 時56 分許以其使
    用之0000000000號行動電話，與被告甲○○使用之00000000
    00號行動電話通話時，被告丙○○於電話中曾向被告甲○○
    聲稱：「他 (指庚○○)自 己開戶的」等語，固係屬實，惟
    被告甲○○於本次通話之間，告知被告丙○○：「我不能說
    出印章是你刻的啊」時，被告丙○○竟答稱：「要說他自己
    刻的就好？」，苟被告丙○○苟早經被害人庚○○之同意申
    辦支票存款帳戶供甲○○使用，其何需猶豫如何解釋印章之
    來源？又被告甲○○於電話中詢問被告丙○○：「啊．．主
    要的是他銀行有沒有簽名啊? 」、「你有換過嗎？」等語，
    被告丙○○旋答稱：「有啊」 (見通訊監察譯文)， 是依其
    前後文義觀之，被告丙○○苟主觀上認為甲○○早經被害人
    庚○○之同意申辦支票存款帳戶供甲○○使用，其何需「換
    過」某銀行文件？是以，上開通訊監察之內容尚不足以為有
    利於被告丙○○之認定，併予敘明。
(七)綜上所述，被告甲○○、丙○○2 人所辯均不足採信。此外
    ，復有泛亞銀行高雄分行第29371-5 號帳戶之支票存款開戶
    申請書暨往來約定書、客戶主檔查詢單1 份、切結書1 紙、
    辯護人丁○○律師94年6 月10日提出之空白泛亞銀行支票存
    款開戶申請書暨往來約定書 (含印鑑卡)1 份 、附表所示編
    號25、26之支票正本及退票理由單各1 紙、附表所示編號1
    、3~19、21~2 4、28~33 之支票及退票理由單影本各1 紙、
    寶華商業銀行高雄分行95年6 月15日寶華高發字第269 號函
    及所附交易明細查詢報表1 紙、泛亞銀行支票領取證影本2
    紙、泛亞銀行空白支票登記簿影本2 紙、財團法人金融聯合
    徵信中心95年6 月13日（95）金徵（業）字第15627 號函及
    所附查詢紀錄資訊1 紙、臺灣高雄地方檢察署93年1 月13日
    雄檢楠雲監字第05號通訊監察書、通訊監察譯文1 份、通監
    察錄音帶9 捲空白支票1 本、 (庚○○)印 章1 枚扣案為證
    ，被告2 人犯行明確洵堪認定。另被告丙○○選任之辯護人
    己○○律師於本院95年8 月22日審理時請求詰問丙○○，欲
    證明本件支票存款開戶過程及乙○○與本件有無關係等事實
    ，惟本件支票開戶過程業據本院於94年6 月10日以證人身分
    交互詰問被告甲○○、丙○○，而案外人乙○○與本件有無
    關係，核與被告丙○○是否犯罪無關，是本院認本件事證已
    臻明確，並無調查之必要，附此敘明。
三、核被告甲○○所為，係犯刑法第201 條第1 項意圖供行使之
    用而偽造有價證券罪、第216 條、第210 條行使偽造私文書
    之罪，其先後多次偽造有價證券、行使偽造私文書之行為，
    均時間緊接，犯罪構成要件相同，顯係基於概括犯意為之，
    均應依連續犯之規定論以一罪，並加重其刑，又其所犯上開
    二罪間，有方法、目的之牽連關係，應依刑法第55條規定，
    論以牽連犯，並從一重之連續偽造有價證券論處。 其偽造
    印章、印文為偽造有價證券之部分行為，其偽造有價證券後
    持以行使，其持以行使之輕罪行為，已為偽造之重罪行為所
    吸收，均不另論罪。核被告丙○○所為，係犯刑法第216 條
    、第210 條行使偽造私文書之罪，其先後多次行使偽造私文
    書之行為，時間緊接，犯罪構成要件相同，顯係基於概括犯
    意為之，應依連續犯之規定論以一罪，並加重其刑。又被告
    甲○○、丙○○2 人所犯行使偽造私文書罪，彼此間有犯意
    之聯絡及行為之分擔，應論以共同正犯，其2 人偽刻印章、
    偽造印文、偽造署名之行為，均為偽造私文書之部分行為，
    且其偽造私文書後復持之行為，偽造私文書之低度行為為行
    使偽造私文書之高度行為所吸收，均不另論罪。又公訴人雖
    僅就被告甲○○偽造附表編號3 、5 、6 、8 、10、12~16
    、24、25、26所示之13張支票之犯罪事實提起公訴，惟按，
    檢察官就犯罪事實一部起訴者，其效力及於全部，刑事訴訟
    法第267 條定有明文。本件被告甲○○偽造附表所示之1 、
    2 、4 、7 、9 、11、17~23 、27~36 等23張支票之犯罪事
    實，與前揭起訴之犯罪事實具有連續犯之裁判上一罪關係，
    已如前述，為起訴效力所及，本院自應就此部分一併加以裁
    判，附此敘明。次按，刑法於94年1 月7 日修正，同年2 月
    2 日公布，並於95年7 月1 日施行，而新修正刑法第2 條第
    1 項之規定，係規範行為後法律變更所生新舊法律比較適用
    之準據法，於新法施行後，應適用新法第2 條第1 項之規定
    ，為「從舊從輕」之比較。且比較時應就罪刑有關之共犯、
    未遂犯、想像競合犯、牽連犯、連續犯、結合犯，以及累犯
    加重、自首減輕暨其他法定加減原因 (如身分加減)與 加減
    例等一切情形，綜其全部罪刑之結果而為比較，再適用有利
    於行為人之法律處斷 (最高法院85年度台上字第757 號判決
    要旨、最高法院95年5 月23日95年第8 次刑事庭會議決議參
    照)。 茲比較新舊法如下：
  (一)被告2 人行為時之刑法第28條規定：「二人以上共同實施犯
    罪之行為者，皆為正犯」，而被告行為後，95年7 月1 日新
    修正施行之刑法第28條規定：「二人以上共同實行犯罪之行
    為者，皆為正犯」，考其立法理由，係將「共同正犯」之概
    念排除學說及實務上通稱之「陰謀共同正犯」、「預備共同
    正犯」，是修正後之共同正犯規定，限縮共同正犯之成立範
    圍，顯較修正前之規定有利於被告。
  (二)又修正後之刑法刪除第56條連續犯之規定，則被告2 人之犯
    行，因行為後新法業已刪除連續犯之規定，此刪除雖非犯罪
    構成要件之變更，但顯已影響行為人刑罰之法律效果，自屬
    法律有變更，依刑法第2 條第1 項規定，比較新、舊法結果
    ，仍應適用較有利於被告2 人之行為時法律即舊法論以連續
    犯（最高法院95年第8 次刑事庭會議決議參照）。
  (三)又修正後之刑法刪除第55條關於牽連犯之規定，本件被告甲○○所犯上開刑法第201 條第1 項偽造有價證券罪、第216
    條、第210 條行使偽造私文書等罪具有牽連犯之關係，依修
    正前即行為時之規定，應從一重之電子遊戲場業管理條例第
    22條之罪處斷；依修正後之刑法既已刪除牽連犯之規定，則
    所犯上述各罪應依數罪併罰之規定分論併罰。比較新舊法之
    規定，修正後之規定並非較有利於被告甲○○。
  (四)再者，被告甲○○前因詐欺案件，經臺灣高等法院高雄分院
    判處有期刑8 月確定，於91年1 月25日縮刑期滿執行完畢，
    此有臺灣高等法院被告甲○○之前案紀錄表1 份在卷可稽，
    茲被告甲○○於5 年以內再故意犯本件有期徒刑以上之罪，
    不論依修正前之刑法第47條，或修正後之刑法第47條第1 項
    之規定，均構成累犯，對被告甲○○而言並無有利或不利之
    情形，自不生新舊法比較之問題。
  (五)綜合上述，就本案而言，被告甲○○與丙○○共同冒用庚○○之名義填載泛亞銀行支票存款開戶申請書暨往來約定書、
    並持向泛亞商業銀行申設支票存款帳戶，且在泛亞銀行支票
    領取證、泛亞銀行空白支票登記簿上蓋用庚○○之印章，持
    向泛亞銀行請領支票使用，其2 人已實行構成要件之行為，
    並非單純之「陰謀共同正犯」或「預備共同正犯」，是就本
    案而言，比較新、舊法之結果，仍以被告行為時之刑法規定
    較有利於行為人，自應依刑法第2 條第1 項前段規定，一體
    適用修正前之刑法第216 條、215 條、第28條、第201 條第
    1 項、第56條之規定。
四、爰審酌被告甲○○為求個人週轉方便，竟冒用員工庚○○之
    名義申設支票存款帳戶並請領支票使用，進而偽造附表所示
    之支票，其偽造支票之數額 (目前已查知者)高 達199 萬57
    00元)， 而被告丙○○明知上情而仍予協助辦理申設支票存
    款帳戶並請領支票使用，渠2 人犯罪後均否認犯行，態度實
    屬不佳，惟念被告甲○○已簽發之支票，目前為止尚未造成
    庚○○之債務糾紛，被告丙○○於本件犯罪過程僅擔任協助
    之角色，並無證據證明其從中抽取任何利益，其情節較為輕
    微，及被告2 人犯罪之動機、目的、手段等一切情狀，分別
    量處如主文所示之刑。又本件被告丙○○犯罪時之刑法第41
    條第1 項前段規定：「犯最重本刑為5 年以下有期徒刑以下
    之刑之罪，而受6 個月以下有期徒刑或拘役之宣告，因身體
    、教育、職業、家庭之關係或其他正當事由，執行顯有困難
    者，得以1 元以上3 元以下折算1 日，易科罰金。」，另依
    現行法規所定貨幣單位折算新臺幣條例第2 條規定，現行法
    規所定金額之貨幣為圓、銀元或元者，以新臺幣元之3 倍計
    算，及依修正前罰金罰鍰提高標準條例第2 條（現已刪除）
    規定，依刑法第41條易科罰金者，就其原定數額提高為100
    倍折算1 日，故被告行為時之易科罰金折算標準，得以銀元
    100 元以上300 元以下折算1 日，經折算為新臺幣後，應以
    新臺幣300 元以上900 元以下折算1 日。惟95年7 月1 日修
    正公布施行之刑法第41條第1 項前段則規定：「犯最重本刑
    為5 年以下有期徒刑以下之刑之罪，而受6 個月以下有期徒
    刑或拘役之宣告者，得以新臺幣1000元、2000元或3000元折
    算1 日，易科罰金。」比較修正前後之易科罰金折算標準，
    以95年7 月1 日修正公布施行前之規定，較有利於被告丙○○，應依刑法第2 條第1 項前段，適用修正前刑法第41條第
    1 項前段規定，定其折算標準。是本件被告丙○○之宣告刑
    部分，並依修正前刑法第41條第1 項前段、修正前罰金罰鍰
    提高標準條例第2 條（現已刪除）、現行法規所定貨幣單位
    折算新臺幣條例第2 條規定，諭知易科罰金之折算標準。另
    按，沒收為非拘束人身自由之保安處分，依刑法第2 條第2
    項規定，以從新為原則，自應適用裁判時之法律。是以，本
    件偽造如附表所示之支票36紙，均應依刑法第205 條規定宣
    告沒收 (其中編號25、26之支票正本附卷，其餘雖未扣押，
    但並無證據證明業已滅失，附表編號2 、20、27、34、35
    、36所示之支票，雖無影本附卷為證，惟依卷附之寶華商業
    銀行高雄分行95年6 月15日寶華高發字第269 號函及所附交
    易明細查詢報表1 紙所示，上開6 紙支票已遭退票，足認被
    告甲○○確有簽發該6 紙支票，自應一併宣告沒收)。 偽造
    之泛亞銀行支票存款開戶申請書暨往來約定書1 紙、泛亞銀
    行銀行支票領取證2 紙、泛亞銀行空白支票登記簿2 紙，其
    中泛亞銀行支票存款開戶申請書暨往來約定書1 紙業經交付
    泛亞銀行，泛亞銀行支票領取證2 紙、泛亞銀行空白支票登
    記簿2 紙，係泛亞銀行所有之物，均非屬被告2 人所有之物
    ，自不得宣告沒收之；惟上開泛亞銀行支票存款開戶申請書
    暨往來約定書上偽造之庚○○署名3 枚、印文2 枚、泛亞銀
    行支票領取證上偽造之庚○○署名2 枚、印文2 枚，泛亞銀
    行空白支票登記簿上偽造之庚○○署名2 枚，仍應依刑法第
    219 條規定宣告沒收之。扣案之「庚○○」印章1 枚、空白
    支票本1 本，係被告甲○○所有之物，業據被告甲○○坦承
    在卷，且扣案之「庚○○」之印章1 枚，係供被告甲○○犯
    行使偽造文書罪、偽造有價證罪使用之物，扣案之空白支票
    本1 本，係被告王樹犯行使偽造私文書罪所得之物，應分別
    爰依刑法第38條第1 項第2 款、第3 款規定宣告沒收。至於
    ，附表所示偽造支票上之「庚○○」印文，已因支票沒收而
    一併沒收，自毋庸再為沒收之諭知。
據上論斷，應依刑事訴訟法第299 條第1 項前段、刑法第2 條第
1 項前段、第2 條第2 項、修正前刑法第28條、刑法第201 條第
1 項、第216 條、第210 條、修正前刑法第47條、修正前刑法第
55條後段、修正前刑法第56條、刑法第205 條、第219 條、第38
條第1 項第2 款、第3 款，修正前刑法第41條第1 項前段、修正
前罰金罰鍰提高標準條例第2 條（現已刪除）、現行法規所定貨
幣單位折算新臺幣條例第2 條，判決如主文。
本案經檢察官陳文哲到庭執行職務。
中    華    民    國    95    年    9     月    5     日
                    刑事第九庭  審判長法  官  張世賢
                                      法  官  謝梨敏
                                      法  官  陳建和
以上正本證明與原本無異。
如不服本判決，應於收受送達後10日內向本院提出上訴書狀。
中    華    民    國    95    年    9     月    5     日
                                      書記官  林姵妤
附錄本案論罪科刑法條全文
刑法第201 條第1 項：意圖供行使之用，而偽造、變造公債票、
公司股票或其他有價證券者，處3 年以上10年以下有期徒刑，得
併科3,000 元以下罰金。
中華民國刑法第205 條（沒收物）
偽造、變造之有價證券、郵票、印花稅票、信用卡、金融卡、儲
值卡或其他相類作為提款、簽帳、轉帳或支付工具之電磁紀錄物
及前條之器械原料及電磁紀錄，不問屬於犯人與否，沒收之。
中華民國刑法第210 條（偽造變造私文書罪）
偽造、變造私文書，足以生損害於公眾或他人者，處5 年以下有
期徒刑。
中華民國刑法第216條（行使偽造變造或登載不實之文書罪）
行使第 210 條至第 215 條之文書者，依偽造、變造文書或登載
不實事項或使登載不實事項之規定處斷。
中華民國刑法第219條（沒收之特例）
偽造之印章、印文或署押，不問屬於犯人與否，沒收之。
附表：
┌─┬────┬───┬─────┬──────┬────┬─────┐
│編│發票日  │發票人│支票號碼  │付款人      │支票帳號│面  額    │
│號│        │      │          │            │        │(新台幣)  │
├─┼────┼───┼─────┼──────┼────┼─────┤
│1 │92.07.24│庚○○│ PB0000000│泛亞商業銀行│29371-5 │9000元    │
│  │        │      │          │高雄分行    │        │          │
├─┼────┼───┼─────┼──────┼────┼─────┤
│2 │不詳    │庚○○│ PB0000000│泛亞商業銀行│29371-5 │不詳      │
│  │        │      │          │高雄分行    │        │          │
├─┼────┼───┼─────┼──────┼────┼─────┤
│3 │92.08.09│庚○○│ PB0000000│泛亞商業銀行│29371-5 │6萬元     │
│  │        │      │          │高雄分行    │        │          │
├─┼────┼───┼─────┼──────┼────┼─────┤
│4 │92.08.13│庚○○│ PB0000000│泛亞商業銀行│29371-5 │6萬元     │
│  │        │      │          │高雄分行    │        │          │
├─┼────┼───┼─────┼──────┼────┼─────┤
│5 │92.08.15│庚○○│ PB0000000│泛亞商業銀行│29371-5 │4萬元     │
│  │        │      │          │高雄分行    │        │          │
├─┼────┼───┼─────┼──────┼────┼─────┤
│6 │92.08.20│庚○○│ PB0000000│泛亞商業銀行│29371-5 │5萬元     │
│  │        │      │          │高雄分行    │        │          │
├─┼────┼───┼─────┼──────┼────┼─────┤
│7 │92.09.14│庚○○│ PB0000000│泛亞商業銀行│29371-5 │8萬元     │
│  │        │      │          │高雄分行    │        │          │
├─┼────┼───┼─────┼──────┼────┼─────┤
│8 │92.08.13│庚○○│ PB0000000│泛亞商業銀行│29371-5 │3萬元     │
│  │        │      │          │高雄分行    │        │          │
├─┼────┼───┼─────┼──────┼────┼─────┤
│9 │92.08.30│庚○○│ PB0000000│泛亞商業銀行│29371-5 │1 萬3500元│
│  │        │      │          │高雄分行    │        │          │
├─┼────┼───┼─────┼──────┼────┼─────┤
│10│92.08.15│庚○○│ PB0000000│泛亞商業銀行│29371-5 │3 萬5000元│
│  │        │      │          │高雄分行    │        │          │
├─┼────┼───┼─────┼──────┼────┼─────┤
│11│92.08.20│庚○○│ PB0000000│泛亞商業銀行│29371-5 │10萬元    │
│  │        │      │          │高雄分行    │        │          │
├─┼────┼───┼─────┼──────┼────┼─────┤
│12│92.08.20│庚○○│ PB0000000│泛亞商業銀行│29371-5 │22萬3000元│
│  │        │      │          │高雄分行    │        │          │
├─┼────┼───┼─────┼──────┼────┼─────┤
│13│92.08.26│庚○○│ PB0000000│泛亞商業銀行│29371-5 │3萬元     │
│  │        │      │          │高雄分行    │        │          │
├─┼────┼───┼─────┼──────┼────┼─────┤
│14│92.08.24│庚○○│ PB0000000│泛亞商業銀行│29371-5 │5萬元     │
│  │        │      │          │高雄分行    │        │          │
├─┼────┼───┼─────┼──────┼────┼─────┤
│15│92.08.24│庚○○│ PB0000000│泛亞商業銀行│29371-5 │5萬元     │
│  │        │      │          │高雄分行    │        │          │
├─┼────┼───┼─────┼──────┼────┼─────┤
│16│92.08.28│庚○○│ PB0000000│泛亞商業銀行│29371-5 │5萬元     │
│  │        │      │          │高雄分行    │        │          │
├─┼────┼───┼─────┼──────┼────┼─────┤
│17│92.09.10│庚○○│ PB0000000│泛亞商業銀行│29371-5 │10萬元    │
│  │        │      │          │高雄分行    │        │          │
├─┼────┼───┼─────┼──────┼────┼─────┤
│18│92.10.20│庚○○│ PB0000000│泛亞商業銀行│29371-5 │3萬元     │
│  │        │      │          │高雄分行    │        │          │
├─┼────┼───┼─────┼──────┼────┼─────┤
│19│92.09.21│庚○○│ PB0000000│泛亞商業銀行│29371-5 │10萬元    │
│  │        │      │          │高雄分行    │        │          │
├─┼────┼───┼─────┼──────┼────┼─────┤
│20│不詳    │庚○○│ PB0000000│泛亞商業銀行│29371-5 │不詳      │
│  │        │      │          │高雄分行    │        │          │
├─┼────┼───┼─────┼──────┼────┼─────┤
│21│92.09.22│庚○○│ PB0000000│泛亞商業銀行│29371-5 │8 萬5000元│
│  │        │      │          │高雄分行    │        │          │
├─┼────┼───┼─────┼──────┼────┼─────┤
│22│92.09.15│庚○○│ PB0000000│泛亞商業銀行│29371-5 │5萬元     │
│  │        │      │          │高雄分行    │        │          │
├─┼────┼───┼─────┼──────┼────┼─────┤
│23│92.09.07│庚○○│ PB0000000│泛亞商業銀行│29371-5 │6萬元     │
│  │        │      │          │高雄分行    │        │          │
├─┼────┼───┼─────┼──────┼────┼─────┤
│24│92.09.23│庚○○│ PB0000000│泛亞商業銀行│29371-5 │30萬元    │
│  │        │      │          │高雄分行    │        │          │
├─┼────┼───┼─────┼──────┼────┼─────┤
│25│92.09.30│庚○○│ PB0000000│泛亞商業銀行│29371-5 │15萬元    │
│  │        │      │          │高雄分行    │        │          │
├─┼────┼───┼─────┼──────┼────┼─────┤
│26│92.10.05│庚○○│ PB0000000│泛亞商業銀行│29371-5 │16萬3000元│
│  │        │      │          │高雄分行    │        │          │
├─┼────┼───┼─────┼──────┼────┼─────┤
│27│不詳    │庚○○│ PB0000000│泛亞商業銀行│29371-5 │不詳      │
│  │        │      │          │高雄分行    │        │          │
├─┼────┼───┼─────┼──────┼────┼─────┤
│28│92.10.10│庚○○│ PB0000000│泛亞商業銀行│29371-5 │5000元    │
│  │        │      │          │高雄分行    │        │          │
├─┼────┼───┼─────┼──────┼────┼─────┤
│29│92.10.10│庚○○│ PB0000000│泛亞商業銀行│29371-5 │7200元    │
│  │        │      │          │高雄分行    │        │          │
├─┼────┼───┼─────┼──────┼────┼─────┤
│30│92.10.15│庚○○│ PB0000000│泛亞商業銀行│29371-5 │3萬元     │
│  │        │      │          │高雄分行    │        │          │
├─┼────┼───┼─────┼──────┼────┼─────┤
│31│92.10.18│庚○○│ PB0000000│泛亞商業銀行│29371-5 │2萬元     │
│  │        │      │          │高雄分行    │        │          │
├─┼────┼───┼─────┼──────┼────┼─────┤
│32│92.10.27│庚○○│ PB0000000│泛亞商業銀行│29371-5 │5萬元     │
│  │        │      │          │高雄分行    │        │          │
├─┼────┼───┼─────┼──────┼────┼─────┤
│33│92.11.02│庚○○│ PB0000000│泛亞商業銀行│29371-5 │1 萬5000元│
│  │        │      │          │高雄分行    │        │          │
├─┼────┼───┼─────┼──────┼────┼─────┤
│34│不詳    │庚○○│ PB0000000│泛亞商業銀行│29371-5 │不詳      │
│  │        │      │          │高雄分行    │        │          │
├─┼────┼───┼─────┼──────┼────┼─────┤
│35│不詳    │庚○○│ PB0000000│泛亞商業銀行│29371-5 │不詳      │
│  │        │      │          │高雄分行    │        │          │
├─┼────┼───┼─────┼──────┼────┼─────┤
│36│不詳    │庚○○│ PB0000000│泛亞商業銀行│29371-5 │不詳      │
│  │        │      │          │高雄分行    │        │          │
├─┴────┴───┴─────┴──────┴────┴─────┤
│發票面額合計：(已知者)199萬5700元                                   │
└──────────────────────────────────┘


司法院資訊處製作；財團法人民間司法改革基金會備份。
